臺灣新北地方法院刑事判決
111年度審易字第1427號
公  訴  人  臺灣新北地方檢察署檢察官
被      告  莊彩鳳



上列被告因詐欺案件，經檢察官提起公訴（110年度偵字第30037
、36224、36628號），被告於本院準備程序中就被訴事實為有罪
之陳述，經告知簡式審判程序之旨，並聽取當事人之意見後，經
本院合議庭裁定由受命法官獨任進行簡式審判程序，判決如下：
    主  文
莊彩鳳幫助犯詐欺取財罪，處拘役叁拾日，如易科罰金，以新臺
幣壹仟元折算壹日。
    事  實
一、莊彩鳳明知提供自己之行動電話門號給不熟識且無合理信賴
    關係之人，可能被利用於遂行掩飾不法詐欺犯行，逃避執法
    人員查緝，竟仍容任所提供之行動電話門號可能被不法份子
    用以犯罪結果之發生，而基於幫助他人實行詐欺取財犯罪之
    不確定故意，於民國109年11月間某時，在不詳處所，將其
    所申辦之行動電話門號0000000000號SIM卡1張，交予真實姓
    名年籍不詳綽號「小寶」之成年男子。嗣該人取得上開門號
    後，即意圖為自己不法之所有，基於詐欺取財之犯意，以該
    門號註冊申辦蝦皮購物會員「asd880617」後，再利用該會
    員帳號，於附表一所示之時間，以附表一所示之詐欺方式，
    詐騙如附表一所示之人。
二、案經金文聿、陳韋名訴由新北市政府警察局土城分局；莊永
    樂訴由臺北市政府警察局南港分局報告臺灣新北地方檢察署
    檢察官偵查起訴。
    理  由
一、查本案被告莊彩鳳所犯係死刑、無期徒刑、最輕本刑為3年
    以上有期徒刑以外之罪，且非高等法院管轄第一審案件，其
    於準備程序中就被訴事實為有罪之陳述，經本院告知簡式審
    判程序之旨，並聽取公訴人、被告之意見後，本院合議庭裁
    定由受命法官獨任進行簡式審判程序審理，則本案證據之調
    查，依刑事訴訟法第273條之2規定，自不受同法第159條第1
    項、第161條之2、第161條之3、第163條之1及第164條至第1
    70條規定之限制，合先敘明。　　
二、上開犯罪事實，業據被告於本院準備程序及審理時坦承不諱
    ，並有如附表二證據欄所示之證據附卷可稽，足認被告上開
    任意性自白與事實相符，堪以採信。本案事證明確，被告犯
    行洵堪認定，應依法論科。
三、論罪科刑：
(一)罪名：
 1、按刑法上之幫助犯，係對於犯罪與正犯有共同之認識，而以
    幫助之意思，對於正犯資以助力，而未參與實施犯罪之行為
    者而言，最高法院88年度台上字第1270號判決意旨參照。是
    以，如未參與實施犯罪構成要件之行為，且係出於幫助之意
    思提供助力，即屬幫助犯，而非共同正犯。查被告將其所申
    辦之行行動電話門號SIM卡提供予他人為不法使用，使該人
    得以遂行詐欺取財犯行，其雖未參與詐欺取財之構成要件行
    為，然其係以幫助他人犯罪之不確定故意，實施詐欺取財構
    成要件以外之行為。是核被告所為，係犯刑法第30條第1項
    前段、第339條第1項之幫助詐欺取財罪。
 2、至本案施行詐騙之正犯，雖有以網際網路對公眾散布而詐欺
    取財之行為，然並無證據證明被告對於詐欺正犯之詳細詐欺
    手法有所認識，是被告所為應僅構成刑法第30條第1項前段
    、第339條第1項之幫助詐欺取財罪，附此敘明。　
(二)罪數：
　　被告以一交付行動電話門SIM卡之幫助行為，使他人得以於
    附表一編號1至3所示之時間，分別向告訴人金文聿、陳韋名
    及莊永樂詐取財物，係以一行為觸犯數幫助詐欺取財罪，為
    同種想像競合犯，應依刑法第55條之規定，從一重之幫助詐
    欺取財罪處斷。
(三)刑之減輕：　　
    被告係幫助他人員實行犯罪行為，為幫助犯，業如前述，爰
    依刑法第30條第2項規定減輕其刑。
(四)量刑：
　　爰審酌被告雖非實際遂行詐欺取財犯行之人，然因其輕率提
    供行動電話門號SIM卡，容任他人從事不法使用，助長詐欺
    犯罪風氣之猖獗，增加告訴人3人尋求救濟及治安機關查緝
    犯罪之困難，危害財產交易安全與社會經濟秩序，所為誠屬
    非是，應予非難；兼衡被告之素行、本件犯罪動機、目的、
    手段、情節、告訴人3人所受之損害，並參以其專科肄業之
    智識程度（見本院卷附之被告個人戶籍資料查詢結果）、於
    本院審理時自陳之家庭生活與經濟狀況（詳見本院簡式審判
    筆錄第5頁），及犯後坦承犯行之態度等一切情狀，量處如
    主文所示之刑，並諭知易科罰金之折算標準。另綜觀全卷資
    料，查無積極證據證明被告自本件詐欺正犯處朋分任何財物
    或獲取報酬，自無從宣告沒收或追徵犯罪所得，附此敘明。
據上論斷，應依刑事訴訟法第273條之1第1項、第299條第1項前
段，刑法第339條第1項、第30條第1項前段、第2項、第55條、第
41條第1項前段，刑法施行法第1條之1第1項，判決如主文。
本案經檢察官林蔚宣提起公訴，檢察官高智美到庭執行職務。
中    華    民    國   111    年    9     月    2     日
                  刑事第二十五庭  法  官  白光華
以上正本證明與原本無異
如不服本判決，應於判決送達後20日內敘明上訴理由，向本院提
出上訴狀 (應附繕本) ，上訴於臺灣高等法院。其未敘述上訴理
由者，應於上訴期間屆滿後20日內向本院補提理由書「切勿逕送
上級法院」。
                                  書記官  楊貽婷
中    華    民    國   111    年    9     月    2     日
附錄本案論罪科刑法條全文：
中華民國刑法第339條
意圖為自己或第三人不法之所有，以詐術使人將本人或第三人之
物交付者，處5 年以下有期徒刑、拘役或科或併科50萬元以下罰
金。
以前項方法得財產上不法之利益或使第三人得之者，亦同。
前二項之未遂犯罰之。

附表一：
編號 告訴人 詐欺行為態樣 1 金文聿  詐騙人以「asd880617」蝦皮會員帳號，於109年12月30日向蝦皮賣家楊振英下單購買價格新臺幣（下同）1,000元之遊戲手把，因而取得蝦皮購物平台提供之虛擬匯款帳號000-000000000000000號後，再以臉書暱稱「Fen Mini」於FB Marketplace佯裝出售 Switch遊戲片，致金文聿瀏覽上開訊息後陷於錯誤，於109年12月30日18時13分許，依指示匯款 1,000元至上開蝦皮平台提供之虛擬帳戶後，該詐騙人再向蝦皮購物平台取消前開與賣家楊振英之交易，使不知情之蝦皮購物平台將金文聿所匯款項退回該詐騙人所申設「asd880617」會員帳號之蝦皮錢包，而詐得該款項。 2 陳韋名  詐騙人以「asd880617」蝦皮會員帳號，於109年12月30日22時16分許前某時，向蝦皮商城下單，因而取得蝦皮購物平台提供之虛擬匯款帳號000-0000000000000000號後，再以臉書暱稱「Fen Mini」於FB  Marketplace佯裝出售Switch遊戲片，致陳韋名瀏覽上開訊息後陷於錯誤，於109年12月30日22時16分許，依指示匯款2,000元至上開蝦皮平台提供之虛擬帳戶，該詐騙人再向蝦皮購物平台取消前開在蝦皮商城之交易，使不知情之蝦皮購物平台將陳韋名所匯款項退回該詐騙人所申設「asd880617」會員帳號之蝦皮錢包，而詐得該款項。 3 莊永樂  詐騙人以「asd880617」蝦皮會員帳號，於109年12月29日21時43分許前某時，向蝦皮賣家張博勝下單購物，因而取得蝦皮購物平台提供之虛擬匯款帳號 000-0000000000000000號後，再以臉書暱稱「周謙」私訊莊永樂，佯稱可出售莊永樂於網路發文徵求購買之鞋款，致莊永樂陷於錯誤，於109年12月29日21時43分許，依指示匯款6,300元至上開蝦皮平台提供之虛擬帳戶，該詐騙人再向蝦皮購物平台取消前開與賣家張博勝之交易，使不知情之蝦皮購物平台將莊永樂所匯款項退回該詐騙人所申設「asd880617」會員帳號之蝦皮錢包，而詐得該款項。 

附表二：
（一）附表一編號1部分：110年度偵字第30037號卷（下稱偵字卷）   編號 證據 卷證所在頁數 1 證人即告訴人金文聿於警詢時之證述 偵字卷7至8頁   2 證人楊振英於警詢之證述 偵字卷第55至58頁   3 台新國際商業銀行110年1月19日台新作文字第11000863號函 偵字卷第19頁   4 新加坡商蝦皮電商有限公司台灣分公司110年4月8日蝦皮電商字第0210408012S號函及函附資料 偵字卷第21至25頁 5 通聯調閱查詢單 偵字卷第27頁   6 自動櫃員機匯款明細表 偵字卷第29頁   7 金文聿與詐欺集團成員對話紀錄 偵字卷第31頁   8 內政部警政署反詐騙諮詢專線紀錄表 偵字卷第35頁   9 臺北市政府警察局北投分局奇岩派出所受理詐騙帳戶通報警示簡便格式表 偵字卷第37頁  10 金融機構聯防機制通報單 偵字卷第39頁 （二）附表一編號2部分：110年度偵字第36224號卷（下稱偵字卷）     1 證人即告訴人陳韋名於警詢時之證述 偵字卷第7至8頁   2 通聯調閱查證單 偵字卷第21頁   3 網路匯款明細表 偵字卷第23頁   4 陳韋名與「Mini Fen」對話紀錄 偵字卷第24至30頁   5 新加坡商蝦皮電商有限公司台灣分公司110年3月17日蝦皮電商字第0210317003S號函 偵字卷第33頁   6 110年4月23日蝦皮電商字第0210423038S號函及函附資料 偵字卷第35至39頁   7 內政部警政署反詐騙諮詢專線紀錄表 偵字卷第43至44頁   8 新北市政府警察局汐止分局社后派出所受理詐騙帳戶通報警示簡便格式表 偵字卷第45頁    9 金融機構聯防機制通報單 偵字卷第47頁  10 警員石金澤111年1月5日、111年1月17日職務報告 偵字卷第175至181頁  11 新北市政府警察局土城分局111年1月27日新北警土刑字第1103722660號函及函附資料 偵字卷第327至482頁 （三）附表一編號3部分：110年度偵字第36628號卷（下稱偵字卷）     1 證人即告訴人莊永樂於警詢時之證述 偵字卷第13至15頁   2 證人張博勝於警詢時之證述 偵字卷第19至21頁   3 證人蔡景同於偵訊時之證述 偵字卷第173至175頁   4 證人張菊於偵訊時之證述 偵字卷第173至175頁   5 通聯調閱查證單 偵字卷第33頁   6 蝦皮購物買家「asd880617」購物紀錄 偵字卷35至37頁   7 淡水分局水碓派出所刑案黏貼照片 偵字卷第39至45頁   8 台灣國際商業銀行110年1月27日台新作文字第11001548號函 偵字卷第53頁   9 新加坡商蝦皮娛樂電商有限公司台灣分公司110年4月13日蝦皮電商字第0210413006S號函 偵字卷第55頁  10 新加坡商蝦皮娛樂電商有限公司台灣分公司110年4月13日蝦皮電商字第0210413006S號函 偵字卷第55頁  11  新北市政府警察局淡水分局水碓派出所受理各類案件紀錄表 偵字卷第57頁  12  內政部警政署反詐騙諮詢專線紀錄表 偵字卷第61至63頁  13  受理詐騙帳戶通報警示簡便格式表 偵字卷第65頁  14 金融機構聯防機制通報單 偵字卷第67頁  15 臺北市政府警察局南港分局111年4月11日北市警南分刑字第1113036088號函及函附資料 偵字卷第113至119頁  16 新加坡商蝦皮娛樂電商有限公司台灣分公司110年11月24日蝦皮電商字第0211124033S號函及函附資料 偵字卷第125至141頁